【裁判字號】    99,易,2770
【裁判日期】    990917
【裁判案由】    違反保護令等
【裁判全文】
臺灣臺中地方法院刑事判決              99年度易字第2770號
公  訴  人  臺灣臺中地方法院檢察署檢察官
被      告  戊○○
上列被告因違反家庭暴力防治法等案件，經檢察官提起公訴（99
年度偵字第16501號、第17371號），本院判決如下：
    主    文
戊○○違反法院依家庭暴力防治法第十四條第一項所為禁止實施
家庭暴力與禁止騷擾之民事通常保護令裁定，累犯，處有期徒刑
柒月。
    犯罪事實
一、戊○○係乙○○（為大陸地區人民）之夫婿，二人間具有家
    庭暴力防治法第三條第一款所定之家庭成員關係。戊○○前
    於民國九十八年間，即曾因違反家庭暴力防治法案件，經臺
    灣高等法院臺中分院以九十七年度上易字第一五七九號判處
    有期徒刑六月確定，其入監執行後，甫在九十八年八月十一
    日因縮刑期滿執行完畢；詎仍不知警省悔悟，復於出獄後未
    幾之九十八年十一月三日，猶對乙○○實施家庭暴力行為，
    後由本院家事法庭於九十九年二月九日依家庭暴力防治法第
    十四條第一項第一款、第二款規定，以九十九年度家護字第
    七八號民事通常保護令裁定令其不得對乙○○實施身體上或
    精神上不法侵害之行為，亦不得對乙○○為騷擾行為，上開
    通常保護令自核發日即九十九年二月九日起即時生效，有效
    期間為一年，並已由郵政機構於九十九年二月十一日因不獲
    會晤受送達人戊○○，而將前揭通常保護令付與戊○○位於
    臺中市○區○○路四段二六七號四樓之五住所之有辨別事理
    能力之受僱人即管理委員會聘僱之管理員，即因補充送達發
    生效力而得認戊○○已然知悉上開通常保護令之內容；矧戊○○竟對上開通常保護令仍置之不理，於該通常保護令有效
    期間之九十九年七月十三日十六時許，在甫開完另案即乙○○告訴戊○○竊盜案件（臺灣臺中地方法院檢察署九十九年
    度偵字第一五三二六號）之偵查庭後，戊○○因持續懷疑乙○○有越軌不倫之戀情，乃旋騎乘車牌號碼IMP－580號重機
    車一路尾隨乙○○與陪同到庭之丙○○母女；嗣於同日十八
    時許，乙○○偕同丙○○前往臺中市○區○○路一段五八號
    之日新戲院前觀看電影廣告看板選擇欲觀賞之電影時，詎戊○○竟基於違反上開民事通常保護令及普通傷害之犯意，先
    取出相機不斷拍攝乙○○與丙○○，欲藉此惹惱乙○○母女
    ，後其見乙○○母女並無反應激烈，竟另出言以「幹妳娘」
    等穢語辱罵乙○○（所涉公然侮辱罪嫌部分未據告訴），繼
    而騎乘前開重機車，自正面強行衝撞在路邊步行之乙○○，
    致乙○○因而受有膝挫傷、小腿及膝磨損或擦傷、下肢挫傷
    及左前臂挫傷等傷害；戊○○即以此等方式，對乙○○實施
    身體上及精神上不法侵害與騷擾行為，致違反前開通常保護
    令裁定所為禁止實施家庭暴力與禁止騷擾之規定（乙○○嗣
    後因拉扯戊○○所騎乘機車，致戊○○人車倒地，亦受有胸
    壁、頭皮及左腳挫傷等傷勢；乙○○所涉傷害犯嫌，業據臺
    灣臺中地方法院檢察署檢察官以99年度偵字第17371號為不
    起訴處分）。
二、案經乙○○訴由臺中市警察局第一分局報請臺灣臺中地方法
    院檢察署檢察官偵查起訴。
    理    由
一、證據能力方面：
  (一)按刑事被告之詰問權，係指訴訟上被告有在審判庭盤詰證人
    之權利；偵查中檢察官訊問證人，旨在蒐集被告犯罪證據，
    以確認被告嫌疑之有無及內容，與審判中透過當事人之攻防
    ，經由詰問程序調查證人以認定事實之性質及目的有別。偵
    查中辯護人僅有在場權及陳述意見權，此觀刑事訴訟法第二
    百四十五條第二項前段之規定甚明，檢察官訊問證人並無必
    須傳喚被告使其得以在場之規定，同法第二百四十八條第一
    項前段雖規定「如被告在場者，被告得親自詰問」，亦僅賦
    予該在場被告於檢察官訊問證人時得親自詰問證人之機會而
    已，被告如不在場，殊難期有親自詰問之可能。此項未經被
    告詰問之被告以外之人於偵查中向檢察官所為之陳述，依刑
    事訴訟法第一百五十九條第一項、第一百五十九條之一第二
    項之規定，除顯有不可信之例外情況外，原則上為「法律規
    定得為證據」之傳聞例外，依其文義解釋及立法理由之說明
    ，並無限縮於檢察官在偵查中訊問證人之程序，應已給予被
    告或其辯護人對該證人行使反對詰問權者，始有證據能力之
    可言。為保障被告之反對詰問權，並與現行法對傳聞例外所
    建構之證據容許範圍求其平衡，證人在偵查中雖未經被告之
    詰問，倘被告於審判中已經對該證人當庭及先前之陳述進行
    詰問，即已賦予被告對該證人詰問之機會，則該證人於偵查
    中之陳述即屬完足調查之證據，而得作為判斷之依據（最高
    法院97年度台上字第405號判決要旨參照）。本件證人即告
    訴人乙○○已於本院九十九年九月九日審理時，基於證人地
    位，且經合法具結，並在賦予被告對其對質詰問機會之情形
    下為證述，且告訴人在本院之證述內容，核與其先前在偵查
    中之證陳言詞均大致相符，則告訴人於偵查中之陳述已屬完
    足調查之證據，自得作為本件憑斷之論據。
  (二)另按從事業務之人於業務上或通常業務過程所須製作之紀錄
    文書、證明文書，除顯有不可信之情況外，得為證據，刑事
    訴訟法第一百五十九條之四第二款已定有明文。又醫師法第
    十二條第一項規定：醫師執行業務時，應製作病歷，並簽名
    或蓋章及加註執行年、月、日。第二項規定：前項病歷，除
    應於首頁載明病人姓名、出生年、月、日、性別及住址等基
    本資料外，其內容至少應載明下列事項：一、就診日期。二
    、主訴。三、檢查項目及結果。四、診斷或病名。五、治療
    、處置或用藥等情形。六、其他應記載事項。因此，醫師執
    行醫療業務時，不論患者是因病尋求診療，或因特殊目的而
    就醫，醫師於診療過程中，應依醫師法之規定，製作病歷，
    此一病歷之製作，均屬醫師於醫療業務過程中所須製作之紀
    錄文書，而且每一醫療行為均屬可分，因其接續之看診行為
    而構成醫療業務行為，其中縱有因訴訟目的，例如被毆傷而
    尋求醫師之治療，對醫師而言，仍屬其醫療業務行為之一部
    分，仍應依法製作病歷，則該病歷仍屬業務上所製作之紀錄
    文書，與通常之醫療行為所製作之病歷無殊，自屬刑事訴訟
    法第一百五十九條之四第二款所稱從事業務之人於業務上所
    須製作之紀錄文書。而診斷證明書係依病歷所轉錄之證明文
    書，自仍屬本條項之證明文書，業經最高法院著有九十七年
    度台上字第六六六號、九十六年度台上字第一九五七號判決
    意旨可參。據此，本件澄清綜合醫院李世仁醫師於九十九年
    七月十三日所出具之診斷證明書一紙（見警卷第13頁），既
    係依據告訴人乙○○於案發後旋即前往該院就診過程之病歷
    所轉錄，參照前述說明，該診斷證明書自屬刑事訴訟法第一
    百五十九條之四第二款所稱從事業務之人於業務上或通常業
    務過程所須製作之證明文書，復無具體事證顯示該等病歷資
    料或診斷證明書存有詐偽或虛飾之情事，核無該法條所定顯
    有不可信之特別情況，自得為證據。
  (三)另按被告以外之人（包括證人、鑑定人、告訴人、被害人及
    共同被告等）於審判外之陳述雖不符刑事訴訟法第一百五十
    九條之一至之四等四條之規定，而經當事人於審判程序同意
    作為證據，法院審酌該言詞陳述或書面陳述作成時之情況，
    認為適當者，亦得為證據；當事人、代理人或辯護人於法院
    調查證據時，知有刑事訴訟法第一百五十九條第一項不得為
    證據之情形，而未於言詞辯論終結前聲明異議者，視為有前
    項之同意；此於刑事訴訟法第一百五十九條之五第一、二項
    定有明文。立法意旨在於傳聞證據未經當事人之反對詰問予
    以核實，原則上先予排除。惟若當事人已放棄反對詰問權，
    於審判程序中表明同意該等傳聞證據可作為證據；或於言詞
    辯論終結前未聲明異議，基於尊重當事人對傳聞證據之處分
    權，暨證據資料愈豐富，愈有助於真實發見之理念，且強化
    言詞辯論主義，使訴訟程序得以順暢進行，上開傳聞證據亦
    均具有證據能力。經查本件除上開部分外，下列所引用之被
    告以外之人之審判外言詞或書面陳述，業經本院於審理期日
    踐行調查證據程序，檢察官、被告戊○○均未爭議其證據能
    力。本院審酌各該證據之製作及取得，並無證據顯示有何違
    背程序規定而欠缺適當性之情事，認以之為證據亦屬適當，
    依據上述說明，均應認具有證據能力。
  (四)卷附告訴人乙○○之傷勢照片四張（見警卷第19頁至第20頁
    ），均係屬機械性紀錄特徵，也就是認識對象的是照相機鏡
    頭，透過鏡頭形成的畫面存入或映寫入底片，然後還原於照
    相紙上，故照相中不含有人的供述要素，在現實情形與作為
    傳達結果的照相，在內容上的一致性是透過機械的正確性來
    加以保障的，在照相中並不存在人對現實情形的知覺、記憶
    ，在表現時經常可能發生的錯誤（如知覺的不準確、記憶隨
    時間推移而發生的變化），故照相係屬非供述證據，並無傳
    聞法則之適用。上開照片既係透過拍攝後經沖印所得，且與
    本件犯罪事實具有關聯性，依法自得作為證據，而有證據能
    力。
二、訊據被告戊○○固坦陳確有於上揭時地因故與告訴人乙○○
    發生爭執之情；惟矢口否認有何違反民事通常保護令及普通
    傷害之犯行，辯稱：伊在案發當日並沒有騎機車尾隨乙○○
    ，伊係在日新戲院前與乙○○巧遇。而乙○○身上的傷，並
    非伊騎機車衝撞所導致，而是乙○○將伊推倒後才自行受傷
    的，與伊無關，反而伊因乙○○將機車推倒，也倒在地上，
    並遭機車壓傷。伊雖有收領法院寄來之通常保護令郵件，但
    因伊不識字，並不知民事通常保護令之內容，所以伊並不知
    道乙○○有法院核發之民事通常保護令，云云；惟查：
  (一)上揭犯罪事實，業據告訴人乙○○於偵查及本院審理時均指
    述歷歷（見偵字第16501號卷第25頁、第51頁至第52頁，本
    院卷第25頁反面至第27頁），核與證人即案發當時亦在場目
    睹現場景況之丙○○於偵查中所為證詞內容均大致相符（見
    偵字第16501號卷第25頁至第26頁），且本件復有前開澄清
    綜合醫院診斷證明書一紙與告訴人於警局所拍攝之傷勢照片
    四張等件在卷可資佐證（見警卷第13頁、第19頁至第20頁）
    。被告戊○○固以前揭情詞置辯，否認不法傷害及騷擾等犯
    行；惟觀諸前開照片及診斷證明書中告訴人所受前述傷害之
    「部位」及「傷勢」情形，顯係遭他人施加外力所造成，非
    被告所謂之自行受傷所致。且被告與告訴人份屬結褵，平日
    縱有爭吵積怨，苟非被告確有前述犯行，衡情告訴人當不致
    無端杜撰誣陷被告有不法侵害行為，而於與證人丙○○相偕
    觀賞電影，共享天倫之歡樂時光前，猶先報警對到場員警為
    被告犯行之指控，是被告應確有告訴人所指之於上揭時地有
    違反保護令與傷害等暴行無訛。
  (二)又被告戊○○前因違反家庭暴力防治法事件，經告訴人乙○○向本院家事法庭聲請核發民事通常保護令後，由本院家事
    法庭於九十九年二月九日依家庭暴力防治法第十四條第一項
    第一款、第二款規定，核發九十九年度家護字第七八號民事
    通常保護令，命被告不得對告訴人實施身體或精神上不法侵
    害之行為，亦不得對於告訴人為騷擾之行為，而為禁止實施
    家庭暴力及騷擾行為之保護令，其有效期間為一年，有本院
    前揭民事通常保護令影本存卷可憑（見警卷第11頁至第12頁
    ）；另該民事通常保護令已由郵政機構於九十九年二月十一
    日因不獲會晤受送達人戊○○，而將前揭通常保護令付與戊○○位於臺中市○區○○路四段二六七號四樓之五住所之有
    辨別事理能力之受僱人即管理委員會聘僱之管理員，有本院
    送達證書及邦鄰公寓大廈管理維護股份有限公司掛號信件紀
    錄等件在卷可稽（見偵字第16501號卷第33頁、第47頁）；
    參以被告自警、偵訊以降乃至本院審理時，均供稱平日確係
    住居於上開臺中市○區○○路四段二六七號四樓之五住處，
    是本件堪認因補充送達已然發生合法送達效力，而得認被告
    業已知悉上開民事通常保護令之內容。況證人即被告之女丁○○業於偵查中證陳：內含上開民事通常保護令之掛號信件
    ，確係由伊自大廈管理員處領回。領回後伊有開啟拆封，知
    道內容物為法院民事通常保護令。伊有告知並向父親戊○○
    解釋民事通常保護令之內容，要戊○○不要再去找乙○○了
    等語綦詳（見偵字第16501號卷第72頁至第73頁），被告既
    已經由證人丁○○之轉知，明悉民事通常保護令之內容及當
    時猶於保護令有效期間內，竟仍無視於保護令之禁令，猶對
    告訴人為上揭身體及精神上之不法侵害與騷擾之行為，其犯
    行已堪論斷。
  (三)綜此，被告戊○○前揭所為之辯述，無非事後卸責避就之語
    ，委無可採。是本件事證至臻明確，被告已難脫辭其罪責，
    其上述犯行皆洵堪認定。
三、核被告戊○○所為：
  (一)按家庭暴力防治法所稱家庭暴力者，謂家庭成員間實施身體
    或精神上不法侵害之行為；所稱騷擾者，謂任何打擾、警告
    、嘲弄或辱罵他人之言語、動作或製造使人心生畏怖情境之
    行為；此為家庭暴力防治法第二條第一款、第三款所明定；
    本件被告戊○○於前述時、地對告訴人乙○○實施家庭暴力
    防治法所稱騷擾與身體及精神上之不法侵害，是核被告所為
    ，應係違反家庭暴力防治法第十四條第一項第一款、第二款
    禁止實施家庭暴力與騷擾行為之通常保護令規定，而應依家
    庭暴力防治法第六十一條第一款、第二款之違反通常保護令
    罪處罰，暨刑法第二百七十七條第一項之普通傷害罪。前開
    傷害罪部分，並屬於家庭暴力防治法第二條第二款所稱之家
    庭暴力罪。
  (二)被告戊○○雖於行為中同時違反前開民事通常保護令關於不
    得對告訴人乙○○實施身體或精神上不法侵害行為、並不得
    為騷擾行為之諭令；惟法院所核發之上開保護令內之數款規
    定，均係保護令之內容，僅係將其違犯情形逐一列舉，係以
    一保護令命被告不得對告訴人實施身體或精神上不法侵害之
    行為，以及不得對於告訴人為騷擾行為，故被告違反上開保
    護令之犯行，僅係構成家庭暴力防治法第六十一條第一款、
    第二款之一罪，亦即被告上開犯罪，係違反前開民事通常保
    護令之一個行為，只違反之保護令之內容有二項，但仍僅論
    以一罪。
  (三)被告戊○○就上開犯行，係以單一行為同時侵害不同法益，
    並觸犯上開普通傷害之罪名，此構成想像競合犯，應依刑法
    第五十五條之規定，從法定刑較重之違反通常保護令罪予以
    處斷。
  (四)另被告戊○○有前揭犯罪事實欄所揭示之經有期徒刑宣告與
    執行完畢之情形，此有其臺灣高等法院被告前案紀錄表在卷
    可查，被告於有期徒刑執行完畢後，五年以內故意再犯本件
    有期徒刑以上之罪，構成累犯，應依刑法第四十七條第一項
    之規定加重其刑。
四、爰審酌被告戊○○之素行，其前已有多次違反家庭暴力防治
    法之暴行，仍不知記取教訓，且對與告訴人乙○○間之結褵
    情誼毫無眷念，並漠視民事通常保護令所諭令之禁止行為，
    逕自對告訴人為本件實施身體及精神上不法侵害與騷擾之行
    為，使告訴人身心皆受創甚深，應嚴予非難；並衡酌被告犯
    罪所生之具體危害程度，其犯後於本院猶飾詞狡辯，未見絲
    毫悔悟之意之犯罪後態度，暨檢察官分別於起訴書中及本院
    審理時對被告具體求處有期徒刑七月與十月，俱屬稍嫌過重
    等一切情狀，量處如主文所示之刑。
據上論斷，應依刑事訴訟法第二百九十九條第一項前段，家庭暴
力防治法第六十一條第一款、第二款，刑法第十一條前段、第二
百七十七條第一項、第五十五條、第四十七條第一項，刑法施行
法第一條之一第一項、第二項前段，判決如主文。
本案經檢察官甲○○到庭執行職務。
中    華    民    國    99    年    9     月    17    日
                  刑事第八庭  法  官  陳思成
以上正本證明與原本無異。
如不服本判決應於收受判決後10日內向本院提出上訴書狀，並應
敘述具體理由；其未敘述上訴理由者，應於上訴期間屆滿後20日
內向本院補提理由書（均須按他造當事人之人數附繕本）「切勿
逕送上級法院」。
                              書記官  陳淑華
中    華    民    國    99    年    9     月    17    日
附錄論罪科刑法條
家庭暴力防治法第六十一條
違反法院依第十四條第一項、第十六條第三項所為之下列裁定者
，為本法所稱違反保護令罪，處三年以下有期徒刑、拘役或科或
併科新台幣十萬元以下罰金：
一、禁止實施家庭暴力。
二、禁止騷擾、接觸、跟蹤、通話、通信或其他非必要之聯絡行
    為。
三、遷出住居所。
四、遠離住居所、工作場所、學校或其他特定場所。
五、完成加害人處遇計畫。
刑法第二百七十七條第一項
傷害人之身體或健康者，處三年以下有期徒刑、拘役或一千元以
下罰金。

司法院資訊處製作；財團法人民間司法改革基金會備份。
